臺灣桃園地方法院刑事判決　　　　　　　 96年度訴字第496號
公　訴　人　臺灣桃園地方法院檢察署檢察官
被　　　告　丁○○
上列被告因妨害自由案件，經檢察官提起公訴（94年度偵字第56
49號），本院訊問被告後，被告自白犯罪，由檢察官聲請改依協
商程序為判決，茲判決如下：
    主  文
丁○○共同以非法方法，剝奪人之行動自由，處有期徒刑月，
如易科罰金，以銀元佰元折算壹日；減為有期徒刑壹月又拾伍
日，如易科罰金，以銀元參佰元折算壹日。
    事實及理由
一、犯罪事實：丁○○、丙○○為母女，前分別與甲○○間有甲○○於民國94年4 月間由丙○○代償債務及借款未返還、同
    年8 月間甲○○拿取丁○○之行動電話未返之債務糾紛，而
    對甲○○心生不滿，竟於同年月29日下午4 時20分許，藉甲○○前往伊與丙○○（由本院另以簡易判決處刑）位於桃園
    縣平鎮市○○路12巷24弄6 號住處詢問購買毒品機會，先由
    丁○○指示在場姓名不詳之成年男子將甲○○強拉至該房屋
    三樓後，隨即由丁○○、自該屋二樓前往三樓之丙○○、已
    在該屋三樓之乙○○（已由本院96年度審訴字第378 號判決
    共犯剝奪他人行動自由罪，判處有期徒刑四月，減為有期徒
    刑二月，如易科罰金，以銀元300 元折算一日確定）及其他
    姓名不詳之成年男子，共同基於妨害自由及使人行無義務之
    事之共同犯意聯絡，限制甲○○不得離去該屋三樓而剝奪其
    行動自由，並由乙○○徒手毆打或拍打甲○○身體或頭部（
    未成傷），喝令甲○○清償或賠償積欠丙○○之債務或丁○○之損害，隨即由乙○○及丁○○強押甲○○至甲○○在桃
    園縣平鎮市○○路210 巷二弄23號之住處內，搜尋財物以抵
    償債務，因未所獲，又帶同甲○○返回上開丁○○、丙○○
    住處後，由乙○○徒手毆打或拍打甲○○身體或頭部（未成
    傷）後，由丙○○及丁○○與乙○○及在場之姓名不詳之成
    年男子，逼迫甲○○書立記載積欠丁○○、丙○○各項債務
    明細之借據一張，並簽發面額新臺幣（下同）50,000元之本
    票一張、10,000元之本票三張以供為擔保，使甲○○行無義
    務之事，另喝令甲○○需於十日內先給付其中之10,000元後
    ，始讓甲○○離去。嗣經甲○○於同年9 月7 日報警，經警
    循線獲。案經桃園縣政府警察局大園分局報告臺灣桃園地方
    法院檢察署檢察官偵查起訴。
三、證據名稱：
    (一)被告丁○○於本院準備程序中之自白。
    (二)證人甲○○於警詢、偵訊之證言。
    (三)扣案甲○○出具之借據一張、面額50,000元之本票一張、
      10,000元之本票三張。
    (四)本院96年度審訴字第378 號宣示判決筆錄。
四、本案依檢察官起訴書所指犯罪事實，被告所犯刑法第302 條
    第1 項之剝奪他人行動自由罪、第304 條之強制罪，均係屬
    死刑、無期徒刑、最輕本刑三年以上有期徒刑之罪或高等法
    院管轄第一審案件以外之案件，經檢察官與被告於審判外進
    行協商，當事人雙方合意且被告認罪，其合意內容為：被告
    就上開犯行願受願受科刑範圍為有期徒刑三月。經查，當事
    人上開協商合意，查無刑事訴訟法第455 條之4 第1 項所定
    情形，檢察官聲請改依協商程序而為判決，核無不合，爰不
    經言詞辯論，於協商合意範圍內為判決。
五、被告丁○○與丙○○、乙○○、姓名不詳成年男子合意共同
    以私行拘禁方法，剝奪甲○○自由離開丁○○、丙○○住處
    之行為，核其此部分所為，係犯行為當時刑法第302 條第1
    項之剝奪他人行動自由罪、又其等強押甲○○前往住處後再
    將其強押回丁○○、丙○○住處並強迫其出具借據、簽發本
    票，核其此部分所為，係犯行為當時刑法第304 條之強制罪
    。按私行拘禁或以其他非法方法剝奪人之行動自由，仍不外
    以強暴、脅迫為手段，如其目的在使人行無義務之事，或妨
    害人行使權利，則此項使人行無義務之事，或妨害人行使權
    利，應為剝奪人行動自由之高度行為所吸收，逕依刑法第30
    2 條第1 項論罪；又在剝奪人之行動自由中，如並有恐嚇危
    害安全行為，自屬包含於妨害行動自由之同一意念之中，而
    視為剝奪行動自由之部分行為，不發生所謂低度之恐嚇危害
    安全罪，為高度之剝奪行動自由罪所吸收之問題（最高法院
    29年上字第2359、3757號、82年台上字第2554號判決要旨、
    74年台上字第3404號判例要旨參照）。是被告所犯上開刑法
    第304 條之強制罪應為高度之刑法第302 條第1 項之剝奪行
    動自由罪所吸收，而在上開過程中之恐嚇等危害安行為，因
    已經包含於剝奪行動自由之部分行為，自無庸另為論罪。復
    按以接續犯係基於單一之犯意，以單一行為之數個舉動，接
    續進行同一犯罪，在犯罪完成以前，其各個舉動均屬犯罪行
    為之一部，而接續的侵害同一法益，為實質上一罪（最高法
    院91年台非字第295 號判決要旨參照）。本案被告雖係依序
    對甲○○私行拘禁、強制、再私行拘禁、又強制之犯行，惟
    其上開數階段行為係基於單一討債犯意，所為之數舉動，自
    屬接續犯。被告就其上開犯行與丙○○、乙○○及姓名不詳
    成年男子間，有犯意聯絡，與行為分擔，係構成行為當時刑
    法第28條規定之共同正犯。
六、按「行為後法律有變更者，適用行為時之法律。但行為後法
    律有利於行為人者，適用最有利於行為人法律。」、「本法
    總則於其他法律有刑罰或保安處分之規定者，亦適用之。但
    其他法律有特別規定者，不在此限。」，94年2 月2 日修正
    公布並於95年7 月1 日施行之刑法第2 條第1 項定有明文（
    下稱修正後刑法；修正前刑法下稱修正前刑法），查被告為
    上開犯行後，修正後刑法已經施行，依上開規定，本案自應
    為新舊刑法之比較適用。茲依修正後刑法第2 條第1 項、第
    11條規定，並參酌最高法院九十五年度第八次、第二十一次
    刑事庭會議決議之新舊刑法適用原則，就上開各項足以影響
    本案行為可罰性範圍及其法律效果之相關新舊法律修正，比
    較本案新舊法律適用如下：
    (一)修正後刑法第302 條之法定罰金刑部分，由原定貨幣單位
      銀元300 元以下罰金（依罰金罰鍰提高標準條例第1 條前
      段，提高十倍，即銀元3,000 元後，再依現行法規所定貨
      幣單位折算新臺幣條第2 條規定，以一銀元折算新臺幣三
      元，折算為新臺幣9,000 元以下罰金），經依修正後刑法
      施行法第1 條之1 第1 項、第2 項但書規定，修正其貨幣
      單位為新臺幣，並就所定數額提高為三十倍，亦即修正為
      新臺幣9,000 元以下罰金；而法定罰金刑最低度部分，由
      修正前刑法第33條第5 款規定為銀元1 元（依現行法規所
      定貨幣單位折算新臺幣條第2 條規定折算為新臺幣三元）
      以上，修正後刑法第33條第5 款則修正為新臺幣1,000 元
      以上，以百元計算；比較行為時法與裁判時法，關於罰金
      刑最高度部分，行為時法與裁判時法輕重相同，行為時法
      並無不利於被告情形，而就罰金刑最低度部分，行為時法
      較有利於被告；自應適用修正前刑法處罰。
    (三)修正後刑法第28條雖將修正前之「實施」修正為「實行」
      。其中「實施」一語，涵蓋陰謀、預備、著手及實行之概
      念在內，其範圍較廣；而「實行」則著重於直接從事構成
      犯罪事實之行為，其範圍較狹；二者之意義及範圍固有不
      同，但本案被告與丙○○、乙○○及姓名不詳成年男子之
      間，對甲○○私行拘禁、強制、再私行拘禁、又強制之犯
      行，均有犯意聯絡及行為分擔，是就其等共犯上開各罪情
      形，刑法第28條修正內容，對於被告並無有利或不利之影
      響，應適用現行有效之修正後刑法第28條規定（最高法院
      95年台上字第5589號判決要旨參照）。
    (四)修正前刑法之易科罰金折算標準，依修正前刑法第41條第
      1 項前段、95年5 月17日刪除並自同年7 月1 日施行之罰
      金罰緩提高標準條例第2 條（下稱刪除前罰金罰緩提高標
      準條例）、現行法規所定貨幣單位折算新臺幣條第2 條等
      規定為折算後，係以新臺幣300 元以上900 元以下折算一
      日；而修正後刑法之易科罰金折算標準，依修正後刑法第
      41條第1 項前段規定，係得以新臺幣1,000 元、2,000 元
      或3,000 元折算一日。是就易科罰金之折算標準部分，係
      以行為時法即修正前刑法有利於被告。
    (五)綜上，本案經全部罪刑為比較結果，除新舊法處罰之輕重
      相同，無比較適用問題，而應依一般法律適用原則，適用
      裁判時法之事項外，以修正前刑法最有利於被告，是本件
      應適用修正前刑法規定，對被告論罪科刑。
七、核被告丁○○所為，係犯修正前刑法第302 條第1 項之剝奪
    行動自由罪。被告就其上開犯行與丙○○、乙○○及姓名不
    詳成年男子間，有犯意聯絡，與行為分擔，為共同正犯。爰
    依檢察官與被告上開協商合意範圍內之刑度為判決（參見事
    實及理由欄四部分），並依修正前刑法第41條規定，均諭知
    易科罰金之折算標準。又被告本案之犯罪時間係在96年4 月
    24日以前，所犯罪名與宣告刑，均合於減刑條件，且無同條
    例規定不得減刑之事由，依中華民國九十六年罪犯減刑條例
    第7 條、第2 條第1 項第3 款規定，應減其刑二分之一，爰
    依上開規定，於主文減其宣告刑，並依同條例第9 條規定，
    諭知易科罰金之折算標準。
八、應適用之法條：刑事訴訟法第273 條之1 第1 項、第455 條
    之2 第1 項、第455 條之4 第2 項，修正後刑法第2 條第1
    項前段、修正前刑法第302 條第1 項、第28條、刑法第41條
    第1 項前段，罰金罰鍰提高標準條例第1 條前段，刪除前罰
    金罰鍰提高標準條例第2 條，中華民國九十六年罪犯減刑條
    例第2 條第1 項第3 款、第7 條、第9 條。
九、本判決除有刑事訴訟法第455 條之4 第1 項第1 款、第2 款
    、第4 款、第6 款、第7 款所定情形之一，或違反同條第2
    項規定者外，不得上訴。
十、如有前述例外得上訴之情形，又不服本件判決，得自收受判
    決送達之日起十日內，向本院提出上訴書狀，上訴於第二審
    法院。
中　　華　　民　　國　　96　　年　　12　　月　　21　　日
                  刑事第十庭  法　官　陳世旻
以上正本證明與原本無異
如不服本判決書應於送達後10日內向本院提出上訴狀
                              書記官　劉璟佳
中　　華　　民　　國　　97　　年　　1 　　月　　2 　　日
